ACORDAO-COMPLETO-2439117

ACÓRDÃO 13902/2020 ATA 43/2020 - SEGUNDA CÂMARA

VISTOS, relatados e discutidos estes autos de Embargos de Declaração opostos pelos Srs. Robson Luís Perciano Bezerra e Júlio Carpentieri, contra o Acórdão 6361/2020-TCU-Segunda Câmara.
ACORDAM os ministros do Tribunal de Contas da União, reunidos em Sessão da Segunda Câmara, ante as razões expostas pelo Relator, e com fundamento nos arts. 34, § 2º, da Lei 8.443/1992 e 287, § 3º, do RI/TCU, em:
9.1. conhecer dos Embargos de Declaração para, no mérito, rejeitá-los;
9.2. dar ciência aos recorrentes e demais interessados a respeito do inteiro teor deste acórdão, informando que esta deliberação, acompanhada do Relatório e do Voto que a fundamentam, está disponível para consulta no endereço www.tcu.gov.br/acordaos, além de esclarecer que, caso requerido, este Tribunal poderá fornecer sem custos as correspondentes cópias impressas.

Embargos de declaração contra decisão que julgou as contas do recorrente irregulares, condenou-o em débito e aplicou-lhe multa em razão da irregularidade na assinatura de termo aditivo sem apresentação da necessária garantia contratual.

Segunda Câmara

Empresa Brasileira de Infraestrutura Aeroportuária (Infraero)

3. Interessados/Responsáveis/Recorrentes:
3.1. Recorrentes: Robson Luís Perciano Bezerra (CPF XXX.733.834-XX) e Júlio Carpentieri (CPF XXX.830.554-XX)

13.1. Ministros presentes: Ana Arraes (Presidente), Augusto Nardes, Aroldo Cedraz e Raimundo Carreiro (Relator).
13.2. Ministros-Substitutos presentes: Marcos Bemquerer Costa e André Luís de Carvalho.

RAIMUNDO CARREIRO

Ministro Raimundo Carreiro

Adoto como Relatório, a instrução feita no âmbito da Serur (peça 114) , a qual obteve a concordância do Diretor da Unidade Técnica (peça 115) , verbis:

HISTÓRICO
2.	Trata-se de tomada de contas especial decorrente da conversão do TC Processo 006.977/2013-8, que tratou de representação quanto a supostos pagamentos indevidos à Eurobravin Comércio e Serviços Ltda. - ME em contratos celebrados com a Empresa Brasileira de Infraestrutura Aeroportuária (Infraero) para fornecimento, implantação e instalação de módulos operacionais (MOP) nos aeroportos de Teresina/PI e Juazeiro do Norte/CE (TC0031-EG/2011-022 e TC0030-EG/2011-0113) .
2.1.	As supostas irregularidades tratadas e pelas quais foram citados os responsáveis: (a) serviços pagos e não executados pela Eurobravin e (b) segundo termo aditivo do contrato com a Eurobravin celebrado sem a necessária apresentação da garantia complementar, a configurar prejuízo ao erário de R$ 143.916,85. 
2.2.	A ausência de exigência de garantia configurou prejuízo ao erário, pois foram aplicadas multas à empresa em montante superior a R$ 400 mil. Desse montante, parte deveria ser adimplida com a garantia, se esta houvesse sido regularmente exigida da contratada. 
2.3.	Após desenvolvimento do processo, concluiu-se, a partir dos elementos acostados aos autos, que não foi possível afirmar se houve pagamento por serviços não executados à Eurobravin.
2.4.	Por outro lado, verificou-se que os responsáveis assinaram o termo aditivo sem a garantia complementar com a seguradora o que levou ao não pagamento da indenização do seguro. Para o TCU a garantia deveria ser apresentada no ato da assinatura do termo aditivo e, portanto, configurado o prejuízo ao erário no valor da garantia não exigida (R$ 143.916,85) .
2.5.	Ato contínuo, foi interposto o recurso de reconsideração (peça 69) contra o acórdão condenatório, o qual foi conhecido e no mérito rejeitado.
2.6.	Neste momento, os recorrentes opõem os presentes embargos contra a deliberação previamente descrita.
EXAME DE ADMISSIBILIDADE
3.	Reitera-se o exame de admissibilidade contido na peça 113, que propôs a suspensão dos efeitos dos itens 9.1 e 9.2, o que restou acatado pelo Ministro Relator Raimundo Carreiro (despacho de peça 112) . 
EXAME DE MÉRITO
4.	Delimitação
4.1.	Constitui objeto do presente recurso definir se houve:
	a) obscuridade do julgado em relação à ausência de notificação da Empresa Eurobravin Comércio e Serviços Ltda ME e da nulidade questionada no recurso;
	b) obscuridade do julgado em relação à necessidade de sobrestamento dos presentes autos;
	c) contradição na análise acerca da ausência de responsabilidade dos recorrentes.
5.	Da obscuridade em relação à ausência de notificação da empresa Eurobravin e da nulidade processual questionada
5.1.	Defende-se nos embargos que, em relação à mencionada obscuridade, o "respeitável acórdão limitou-se mencionar os argumentos trazidos no voto do Acórdão 842/2017-TCU-Plenário".
5.2.	Dessa forma, o decisum não teria sido claro ao transcrever trecho de outro acórdão que tratou de prestação de contas de convênio, o que difere deste processo que se refere a contrato administrativo.
5.3.	Nessa toada, argumenta que:
a) "não resta claro o motivo pelo qual o Respeitável acórdão nega a possibilidade de chamamento ao processo de Empresa que foi contratada (Contrato nº 0030-EG/2011/0113) e não cumpriu com o que transacionado, fato contrário seria numa relação de convênio onde as responsabilidades são mútuas";
b) resta configurada "a responsabilidade da Empresa Eurobravin Comércio e Serviços Ltda.-ME que causou a aplicação da multa administrativa aplicada pela INFRAERO por não apresentar a renovação do seguro garantia perante a J. Malucelli Seguradora S/A, como também deu causa a rescisão contratual";
c) também estaria evidenciado "na Ação de Execução de Título Extrajudicial nº 0000914-35.2013.4.02.5006/ES que tramita na 1 ª Vara Federal de Serra, onde a Empresa Brasileira de Infraestrutura Aeroportuária - lnfraero logrou-se vitoriosa em face da Empresa Eurobravin comércio e serviços Ltda. -ME".
5.4.	Assim, requer o pronunciamento sobre a alegada obscuridade. 
Análise:
5.5.	Em primeiro lugar é necessário relembrar que o voto do acórdão embargado (peça 98) acolheu o exame realizado pela unidade técnica (peças 94-95) , nos seguintes termos, verbis:
9. Dessa maneira, concordo com o resultado das análises da Unidade Técnica, cuja essência foi referendada pelo MP/TCU, incorporo os argumentos comuns e convergentes como parte das presentes razões de decidir, e Voto por que este Plenário adote a proposta de Acórdão que ora submeto à deliberação.
5.6.	Logo, verifica-se que a instrução de peça 94 complementa o voto do acórdão embargado, o que será utilizado como critério tanto neste quesito como nos demais pontos questionados nos presentes embargos.
5.7.	Com relação à questão discutida, pertinente transcrever o trecho constante do voto que trata do assunto, verbis:
6. Quanto à arguição de nulidade do processo, em razão do não chamamento da empresa contratada para responder pelos danos causados, entendo que não têm procedência, pois é sabido que a Lei Orgânica não reconhece instituto do litisconsórcio passivo necessário. A solidariedade passiva é benefício do credor, a quem é facultado exigir a integralidade do débito de um, de alguns ou de todos os potenciais devedores solidários (Acórdão 2199/2015-TCU-Plenário, relator Min. José Jorge; Acórdão 2825/2017-TCU-Primeira Câmara, relator Min. Walton Alencar Rodrigues; Acórdão 2591/2016-TCU-Plenário, relator Min. Benjamin Zymler, entre outros) .
5.8.	Pelo exposto, já é possível perceber que não há obscuridade no acórdão embargado. Observa-se que a motivação para o não chamamento aos autos da empresa decorre da solidariedade passiva dos responsáveis e da inexistência de litisconsórcio passivo necessário, independentemente, se a matéria tratar de convênio, contrato, recursos do fundo nacional de saúde, do fundo nacional de assistência social, de contrato de repasse, do fundo nacional de desenvolvimento da educação, da fiscalização de renúncia de receitas ou qualquer outra matéria sujeita à jurisdição desta Corte.
5.9.	Dessa forma, se há solidariedade passiva entre os responsáveis, independente da matéria, é facultado a exigência do débito de qualquer um deles, pois se trata de benefício do credor e não há obrigatoriedade, pela LO-TCU, de chamar aos autos todos os devedores solidários.
5.10.	Neste sentido, entende-se inexistir a alegada obscuridade nos embargos. 
6.	Da obscuridade em relação ao sobrestamento dos autos 
6.1.	Defende-se a obscuridade do acórdão embargado, uma vez que o que se requereu no recurso de reconsideração foi o sobrestamento dos autos, ante a existência da Ação de Execução de Título Extrajudicial (Processo 0000914-35.2013.4.02.5006/ES) em face da empresa Eurobravin Comércio e Serviços Ltda. ME, no valor de R$ 521.493,05. 
6.2.	Alega que o sobrestamento "não é para afastar a atuação desta Corte de Contas, mas sim, para apenas aguardar ao pagamento da quantia referente ao seguro garantia, vinculado ao Contrato nº 0030-EG/2011/2013 pelas vias judiciais, e assim, existindo débitos a serem compensados, seguir com a execução perante esta Corte de Contas".
Análise:
6.3.	Veja o que dispôs o exame da peça 94, verbis:
6.3. Conforme já visto, em item precedente desta instrução, é faculdade do credor exigir de um ou de todos os devedores a dívida constituída. Assim, entende-se não existir necessidade de sobrestamento dos autos. 
6.4. Quanto à existência de ação de execução por quantia certa a partir do título executivo extrajudicial constituído em desfavor da empresa Eurobravin Comércio e Serviços Ltda. ME (Processo 0000914-35.2013.4.02.5006/ES) , é entendimento pacífico desta Casa que a tramitação de ações em outras esferas não afasta a atuação da Corte.
6.5. O risco de um ressarcimento em duplicidade por parte do responsável estaria de todo afastado, em razão da orientação já sumulada nesta Corte no sentido de que os valores eventualmente já satisfeitos deverão ser considerados para efeito de abatimento na execução (Súmula TCU 128) .
6.6. Nesse sentido, ainda, são os Acórdão 2181/2017-TCU-Primeira Câmara, relator Ministro Bruno Dantas; 2860/2017-TCU-2ª Câmara, relator Ministro Vital do Rêgo; e 304/2017-TCUPlenário, relator Ministro Bruno Dantas.
6.7. Assim, se a Administração Pública obtiver êxito na Ação de Execução por quantia certa, e em razão da solidariedade entre a empresa e os recorrentes, os valores já satisfeitos não deverão constar na execução. 
6.8. Por isso, vale registrar no encaminhamento, para efeitos de alerta à AGU a existência da ação de execução em desfavor da empresa Eurobravin Comércio e Serviços Ltda. ME (Processo 0000914-35.2013.4.02.5006/ES) que trata da mesma dívida constituída por este acórdão.
6.4.	A nosso sentir, não há qualquer obscuridade no exame. 
6.5.	Extrai-se, com facilidade, da análise acima descrita que o Processo 0000914-35.2013.4.02.5006/ES não impede o desenvolvimento da presente TCE ou mesmo implica seu sobrestamento, pois, ao final, caso se entenda que os recorrentes são solidários, mas já satisfeita obrigação por outro devedor solidário, não haveria necessidade de se executar o título formado nesta Corte.
6.6.	Da análise decorreu o alerta à AGU da existência da ação de execução em desfavor da empresa Eurobravin Comércio e Serviços Ltda. ME (Processo 0000914-35.2013.4.02.5006/ES) , pois se obtido êxito na esfera judicial seria desnecessária e contraproducente o ajuizamento de nova ação judicial de execução por obrigação já satisfeita.
6.7.	Assim, resta claro que não há impedimento ou necessidade para o andamento da presente TCE nesta Corte e que tal andamento independe do desfecho da ação judicial. Portanto, entende-se inexistir a obscuridade alegada. 
7.	Da contradição em relação à ausência de responsabilidade dos recorrentes. 
7.1.	Defende-se nos embargos que restou claro no voto condutor do acórdão que o dano só restaria configurado se a Empresa Eurobravin Comércio e Serviços Ltda.-ME se tornar inadimplente perante a Ação de Execução de Título Extrajudicial.   
7.2.	Para fundamentar este entendimento transcreve e destaca trecho final da instrução de peça 94, item 7.23, verbis: 
"Se a empresa se tomar inadimplente e não possuir patrimônio para cobrir o prejuízo, o dano restará configurado."
7.3.	Em razão deste trecho, os embargantes alegam que o voto estabeleceu que o dano ainda não teria se configurado e, portanto, haveria contradição na imputação do débito aos responsáveis diversos da empresa executada, bem como demonstraria a necessidade do sobrestamento do processo. 
7.4.	Argumenta que:
	a) o acórdão entra em contradição, pois na ação de execução já existe "um imóvel indicado à penhora, livre e desimpedido, conforme certidão em anexo (peça 108, p. 9-13) , cujo valor, inclusive, é superior ao cobrado nesta Tomada de Contas Especial"
	b) uma vez "satisfeita a garantia contratual por vias judiciais (apresentação de patrimônio de valor suficiente para garantir o prejuízo) , não existe o que arguir sobre dano ao erário, livrando o Embargante de eventual responsabilidade, sendo de extrema necessidade, ultrapassando o posicionamento do citado acórdão de um possível inadimplemento da Empresa o sobrestamento desta Tomada de Contas Especial, até a penhora do bem já indicado na Ação de Execução de Título Extrajudicial".
7.5.	Em seguida retoma os argumentos do recurso de reconsideração alegando que:
	a) "não houve prejuízo ao erário tão somente em razão da impossibilidade de execução de garantia contratual, o que não impede a satisfação do crédito por outros meios disponíveis à INFRAERO";
	b) invoca a Lei 8.666/93 e discorre sobre as possibilidades de se reaver o prejuízo causado pela Empresa Eurobravin Comércio e Serviços Ltda.-ME.
Análise:
7.6.	Acerca das disposições da Lei 8.666/93, da inexistência de prejuízo ao erário, tão somente em razão da inexigência da garantia e da possibilidade de se reaver o prejuízo causado pela empresa Eurobravin Comércio e Serviços Ltda.-ME na esfera judicial, entende-se que os embargos não demonstram qualquer contradição, mas se trata de mero inconformismo contra o que já foi decidido. 
7.7.	Logo, permite-se invocar a análise já realizada no recurso de reconsideração (peça 94, itens 7.10 a 7.24) para afastar tais argumentos, verbis:
7.10. Robson Luís Perciano Bezerra, Gerente de Engenharia e gestor do contrato, e Júlio Carpentieri, Coordenador de Obras e substituto do primeiro, foram responsabilizados por esta Corte por terem assinado o 2º termo aditivo ao contrato com a Eurobravin sem a exigência da garantia complementar.
7.11. Entende-se que as razões recursais repetem as alegações de defesa que já foram, de forma pormenorizada, examinadas pela instrução que deu origem ao relatório e pelo voto condutor do acórdão recorrido.
7.12. De plano, registra-se a concordância com os exames empreendidos, utilizados como fundamentos de convicção nesta instrução, sem prejuízo das considerações adicionais. 
7.13. Veja o que dispôs o exame acerca do momento da prestação da garantia, fundamento para o acórdão recorrido, constante do relatório (peça 64) , verbis:
 (...) 
7.14. Vale ainda lembrar que a assinatura do contrato sem a prestação da garantia constituiu falha grave. Em que pese haver situações nas quais a garantia pode ser exigida após assinatura, conforme alegado pelo recorrente, a NI-6.0l/E (LCT) , transcrita pelo próprio recorrente, assim dispunha, verbis:
 (...) 
7.15. Veja que a norma é clara ao definir o momento exato da apresentação da garantia, ela deve ser prévia a assinatura do pacto. Ainda que se possa discutir a possibilidade de exigi-la depois da assinatura do pacto, é notória a obrigação estabelecida pela norma interna e a necessidade de prévia prestação da garantia à formalização do contrato. 
7.16. Dessa forma, entende-se que a alínea "f", subitem 21.2, da NI-6.0l/E (LCT) e o disposto no relatório do acórdão recorrido afastam todos os argumentos do recorrente no sentido de as normas não definirem o momento exato da exigência da garantia. 
7.17. Acerca de não ser atribuição dos recorrentes a análise da garantia, tal como examinado na avaliação que antecedeu o voto, de fato, não era obrigação dos recorrentes exigir ou examinar os termos da garantia contratual oferecida, mas, era sua obrigação antes da assinatura ou de qualquer pagamento, também autorizado pelo gestor do contrato, verificar se a garantia foi prestada corretamente. Veja o que dispôs o exame técnico contido no relatório (peça 64) , verbis.
 (...) 
7.18. Deve-se atentar, ainda, que a assinatura do contrato consiste na ação de fiscalização e controle praticado pela autoridade competente sobre tudo o que envolverá os direitos e obrigações dos partícipes. 
7.19. A autoridade que assina o pacto, ao anuir os seus termos, também se responsabiliza, visto que a ela cabe arguir eventuais falhas, a exemplo da ausência da devida prestação da garantia na condução de todo o procedimento. 
7.20. Nesses moldes, a assinatura do contrato não constitui simples formalidade, mera anuência com os atos antecedentes, mas se trata do momento em que a autoridade competente tem o poder-dever de verificar a legalidade dos atos praticados, conforme já se disse, de verificação da prestação da garantia. 
7.21. Os recorrentes não foram condenados pela deficiência da garantia prestada, o que, de fato, não estaria no rol de suas atribuições, mas a condenação decorreu de não se certificarem, no momento da assinatura ou mesmo do primeiro pagamento do termo aditivo, da existência de garantia prestada.
7.22. Assim, não há como afastar a responsabilidade daqueles que assinaram o pacto sem a garantia contratual.
7.23. Também não prospera a alegação de ausência de prejuízo ao erário, se esta tivesse sido devidamente prestada, o valor já teria retornado aos cofres da Infraero. Ademais, a ação de execução contra a empresa Eurobravin Comércio e Serviços Ltda. ME não garante o retorno do valor aos cofres da Infraero. Se a empresa se tornar inadimplente e não possuir patrimônio para cobrir o prejuízo, o dano restará configurado.
7.24. Por outro lado, se adimplir a sua dívida, a obrigação dos recorrentes, quanto ao débito, também estaria adimplida devido a solidariedade entre os agentes.
7.8.	Quanto à suposta contradição e o trecho da instrução transcrito (peça 94, item 7.23) , dois pontos merecem ser destacados.
7.9.	A um, a leitura sistemática do exame possibilita verificar, de forma cristalina, que cabia aos embargantes exigir a prestação da garantia e que eventual inadimplemento da contratada no contrato administrativo celebrado implicaria e atrairia a responsabilidade pelo dano ao erário àqueles agentes públicos que possuíam entre suas atribuições funcionais exigir, e não o fizeram, a garantia prevista em lei.
7.10.	Logo, não se pode afirmar que a instrução ou o voto condicionou a existência de dano ao erário ao inadimplemento da empresa no Processo 0000914-35.2013.4.02.5006/ES.
7.11.	O dano ao erário decorreu do inadimplemento no contrato administrativo e alcançou os agentes públicos por não ter exigido a garantia prevista em lei que cobriria parte do prejuízo causado.  
7.12.	A dois, com relação ao item 7.23, da instrução, permite-se transcrevê-lo na íntegra, verbis: 
7.23. Também não prospera a alegação de ausência de prejuízo ao erário, se esta tivesse sido devidamente prestada, o valor já teria retornado aos cofres da Infraero. Ademais, a ação de execução contra a empresa Eurobravin Comércio e Serviços Ltda. ME não garante o retorno do valor aos cofres da Infraero. Se a empresa se tornar inadimplente e não possuir patrimônio para cobrir o prejuízo, o dano restará configurado. (grifos arescidos) 
7.13.	Veja que o item deixou claro a existência de prejuízo ao erário e se diz que caso exigida a garantia, obrigação dos embargantes, o valor já teria retornado aos cofres públicos sem maiores percalços. 
7.14.	Complementa-se, ainda, exemplificando que se a empresa se tornar inadimplente e não possuir patrimônio, o dano decorrente da inexigência da garantia se mostra notório e evidente.   
7.15.	De fato, a expressão final "o dano restará configurado", a que se apegam os recorrentes, não pode ser interpretada, no contexto da instrução, da forma como sugerem os embargantes, mas se deve atentar para o raciocínio lógico-jurídico que nem de longe conduz a contradição aventada.
7.16.	O sentido de "dano restará configurado", dentro do contexto do exame, é obvio que se trata do dano causado pela Eurobravin Comércio e Serviços Ltda. ME no âmbito do contrato administrativo celebrado e que tornou os embargantes co-responsáveis (solidários no dano) , exatamente, por não exigir a garantia contratual.
7.17.	Assim, em que pese se concordar que a expressão "o dano restará configurado" poderia ser melhor redigida ou substituída por "a responsabilidade dos agentes se mostra evidente", entende-se que a interpretação sistemática tanto do item 7.23 quanto da análise da tese defensiva, itens 7.10 a 7.24, ou mesmo do voto do acórdão recorrido, não conduz a contradição alegada e, portanto, não procedem as razões expostas nos presentes embargos. 
CONCLUSÃO
8.	Das análises anteriores, conclui-se que:
a) não há obscuridade do julgado em relação à ausência de notificação à Empresa Eurobravin Comércio e Serviços Ltda ME, pois a solidariedade dos agentes públicos independe da matéria tratada nesta Corte;
	b) não há obscuridade do julgado em relação à necessidade de sobrestamento dos presentes autos, pois o presente processo de contas pode se desenvolver de forma independente da por quantia certa em desfavor da empresa Eurobravin Comércio e Serviços Ltda ME, bastando alertar a AGU da existência do Processo 0000914-35.2013.4.02.5006/ES;
c) não há contradição na análise acerca da ausência de responsabilidade dos recorrentes, bastando melhor esclarecer o sentido da expressão "dano restará configurado", contido no item 7.23 da instrução de peça 93, no contexto do exame.
8.1.	Com base nessas conclusões, propõe-se conhecer os embargos de declaração e no mérito rejeitá-los.
PROPOSTA DE ENCAMINHAMENTO
9.	Ante o exposto, tendo em vista as alegações carreadas pela embargante, submetem-se os autos à consideração superior, propondo a esta Corte de Contas:
	a) conhecer os embargos de declaração, e, no mérito, rejeitá-los;
	b) dar conhecimento às partes e aos órgãos/entidades interessados da deliberação que vier a ser proferida.
É o Relatório.

Carolina Rangel Pinto OAB/PE 22.107 e outros

Não atuou

TOMADA DE CONTAS ESPECIAL. ASSINATURA DE TERMO ADITIVO SEM A NECESSÁRIA GARANTIA CONTRATUAL. RESPONSABILIZAÇÃO SOLIDÁRIA DOS SIGNATÁRIOS DO TERMO ADITIVO. DÉBITO E MULTA. RECURSO DE RECONSIDERAÇÃO. CONHECIMENTO. RAZÕES RECURSAIS INSUFICIENTES PARA ALTERAR O MÉRITO DO JULGADO. NÃO PROVIMENTO. EMBARGOS DE DECLARAÇÃO. ALEGAÇÃO DA EXISTÊNCIA DE OBSCURIDADE E CONTRADIÇÃO. INEXISTÊNCIA DOS VÍCIOS ALEGADOS. REJEIÇÃO. CIÊNCIA AOS INTERESSADOS.

TOMADA DE CONTAS ESPECIAL (TCE)

Secretaria de Recursos (Serur)

Tratam-se de Embargos de Declaração opostos pelos Srs. Robson Luís Perciano Bezerra e Júlio Carpentieri (peça 108) , contra o Acórdão 6361/2020-TCU-Segunda Câmara (peça 97) , que apreciou Recurso de Reconsideração em Tomada de Contas Especial (peça 69) interposto pelos embargantes, contra o Acórdão 12535/2019-TCU-Segunda Câmara (peça 62) , da relatoria do Ministra Ana Arraes. Esta última deliberação examinou tomada de contas especial, decorrente da conversão do TC Processo 006.977/2013-8, que tratou de representação a respeito da celebração de termo aditivo ao contrato firmado entre a Empresa Brasileira de Infraestrutura Aeroportuária (Infraero) e a Eurobravin, sem que esta tivesse apresentado garantia complementar, resultando prejuízo ao Erário de R$ 143.916,85.
2.	Por meio da deliberação ora embargada, decidiu-se conforme teor abaixo reproduzido:
9.1. conhecer do recurso de reconsideração para, no mérito, negar lhe provimento;
9.2. alertar a Advocacia -Geral da União (AGU) para que, no momento da execução do presente título, se atente à existência do Processo 0000914-35.2013.4.02.5006/ES, o qual trata da mesma dívida constituída por este acórdão; 
9.3. dar ciência aos recorrentes e demais interessados a respeito do inteiro teor deste acórdão, informando que esta deliberação, acompanhada do Relatório e do Voto que a fundamentam, está disponível para consulta no endereço www.tcu.gov.br/acordaos, além de esclarecer que, caso requerido, este Tribunal poderá fornecer sem custos as correspondentes cópias impressas.
3.	Inconformados, opuseram os presentes embargos, por meio dos quais argumentam resumidamente que houve obscuridade ou contradição na deliberação embargada, diante da:
	a) ausência de notificação da Empresa Eurobravin Comércio e Serviços Ltda ME e da nulidade questionada no recurso;
	b) necessidade de sobrestamento dos presentes autos;
	c) desconfiguração da responsabilidade dos embargantes.
4.	Preliminarmente, devo afirmar que ratifico o exame preliminar de admissibilidade levado a efeito pela Secretaria de Recursos - Serur (peça 113) , no sentido de que os presentes embargos preenchem os requisitos de admissibilidade que lhes são aplicáveis, razão pela qual podem ser conhecidos.
5.	Em relação ao primeiro ponto, verifico nos autos que a questão da notificação da Empresa Eurobravin Comércio e Serviços Ltda ME e da nulidade processual, levantadas pelos embargantes foram devidamente analisadas no acórdão embargado (peça 97) , pois constou como razão de decidir, além do argumentado pela Unidade Técnica, o fato de que 
 (...)  é sabido que a Lei Orgânica não reconhece instituto do litisconsórcio passivo necessário. A solidariedade passiva é benefício do credor, a quem é facultado exigir a integralidade do débito de um, de alguns ou de todos os potenciais devedores solidários (Acórdão 2199/2015-TCU-Plenário, relator Min. José Jorge; Acórdão 2825/2017-TCU-Primeira Câmara, relator Min. Walton Alencar Rodrigues; Acórdão 2591/2016-TCU-Plenário, relator Min. Benjamin Zymler, entre outros) . 
6.	Logo, não há obscuridade, uma vez clara a motivação para o não chamamento aos autos da empresa, que decorreu da solidariedade passiva dos responsáveis e da inexistência de litisconsórcio passivo necessário, independentemente da natureza do vínculo jurídico existente. Assim, é facultada ao Erário, como credor, a possibilidade de exigir o débito de qualquer um deles e, por essa razão, não há legalmente obrigatoriedade de chamar aos autos todos os devedores solidários.
7.	No que se refere à necessidade de sobrestamento dos presentes autos, essa matéria foi devidamente examinada, haja vista que, em atenção ao princípio da independência das instâncias, defendi em meu voto que era desnecessário o sobrestamento por conta da execução em curso no Poder Judiciário, sendo suficiente informar sua existência à Advocacia-Geral da União para as providências que entender cabíveis na fase de cobrança executiva. Deste modo, não vejo nenhuma obscuridade no Voto ou no Relatório a respeito do tema.
8.	Por fim, em relação à alegação de contradição no posicionamento sobre eventual desconfiguração da responsabilidade dos embargantes, em nenhum momento condicionei a existência de danos ao Erário a eventual inadimplemento da empresa no Processo 0000914-35.2013.4.02.5006/ES. O argumento que utilizei foi consistente e claro na demonstração do nexo causal: cabia aos recorrentes a exigência de apresentação de garantia contratual, nos termos da alínea "f", subitem 21.2, da NI-6.0l/E (LCT) , e, dessa omissão grave, resultaram danos evitáveis aos cofres da Infraero, decorrentes do inadimplemento contratual sem qualquer reparação por parte da contratada. Tal irregularidade não teria acontecido, se os recorrentes tivessem observado os normativos internos e os termos da minuta de contrato do edital. Assim, igualmente não vejo qualquer contradição ou obscuridade em relação a esse ponto. 
9.	Diante do exposto, concordo com o resultado da análise da Unidade Técnica, incorporo os argumentos comuns e convergentes como parte das presentes razões de decidir, e Voto por que este Colegiado adote a proposta de Acórdão que ora submeto à deliberação.
TCU, Sala das Sessões Ministro Luciano Brandão Alves de Souza, em 1 de dezembro de 2020.
RAIMUNDO CARREIRO 
Relator